最高法院民事裁定              一○○年度台抗字第五二一號
抗  告  人  江木清
訴訟代理人  許啟龍律師
上列抗告人因與相對人豐鵬欣業股份有限公司等間請求清償債務
上訴事件，相對人聲請訴訟救助，抗告人對於中華民國九十九年
十二月二十二日台灣高等法院裁定（九十九年度聲字第四二二、
四三一號），提起抗告，本院裁定如下：
    主  文
原裁定關於准訴訟救助部分廢棄，應由台灣高等法院更為裁定。
    理  由
本件抗告人與相對人間請求清償債務事件，相對人對於台灣桃園
地方法院（下稱桃園地院）九十七年度重字第二八二號判決，提
起第二審上訴，並聲請訴訟救助，原法院以：相對人豐鵬欣業股
份有限公司（下稱豐鵬公司）之財產僅有桃園縣大溪鎮金山面二
二之六號房屋，相對人陳樹木之財產則有桃園縣大溪鎮○○段坑
底小段第七二二、七二二之一、七二二之二、七二二之三、七二
三、七二四、七二四之一、七二四之二、七二六、七二六之一地
號、桃園縣龜山鄉○○○段大坑小段第三三六、三三六之二、三
三七之四、三三七之九地號土地十四筆及博大企業管理顧問有限
公司（下稱博大公司）之投資新台幣（下同）三百零六萬元、桃
園信用合作社之投資一萬元及元大金融控股股份有限公司之投資
三百六十元，相對人林慈愛之財產則有博大公司之投資一百三十
八萬元、中國鋼鐵股份有限公司之投資八百七十元，上開不動產
雖現值達四千零九十三萬五千四百十三元，惟業經桃園地院查封
；另博大公司已事實上停業，陳樹木、林慈愛就博大公司之投資
並無實質變現之可能。又陳樹木、林慈愛之九十八年度全年所得
分別為八萬一千二百三十一元、七十一萬四千一百八十七元，足
見其確窘於生活，且缺乏經濟上之信用，復非顯無勝訴之望等詞
，爰裁定准予訴訟救助（相對人逾此之聲請，經原法院裁定駁回
，相對人未聲明不服）。
按當事人因無資力支出訴訟費用而聲請訴訟救助者，關於無資力
支出訴訟費用之事由，應提出可使法院信其主張為真實並能即時
調查之證據，以釋明之，此觀民事訴訟法第一百零九條第二項、
第二百八十四條之規定自明。所謂無資力係指窘於生活，且缺乏
經濟上之信用者而言。又是否無資力，應以當事人現在之生活或
財產、經濟信用情形及有無籌措款項以支出訴訟費用之信用技能
等項判斷之。本件抗告人迭次抗辯：豐鵬公司於九十八年八月十
日與第三人豐田國際股份有限公司就坐落桃園縣大溪鎮○○○段
坑底小段四三一之一號建號建物，成立買賣契約，總價八百十萬
元，且花費數千萬元設置第五層塔位持續出售, 應有資力繳納訴
訟費用云云，並提出買賣協議書、網頁等為證（見原法院第四二
二號卷二八四～二八七頁、三○四～三○六頁、三二八～三三三
頁、第四三一號卷三三～三七頁），原法院未查明豐鵬公司是否
已釋明在上述情形之下，其仍無資力支出訴訟費用？復未調查陳
樹木、林慈愛之信用情形及有無籌措款項以支出訴訟費用之信用
技能，即遽以前揭理由裁定准予相對人訴訟救助，尚嫌速斷。抗
告論旨，執以指摘原裁定該部分不當，求予廢棄，非無理由。
據上論結，本件抗告為有理由。依民事訴訟法第四百九十二條，
裁定如主文。
中    華    民    國  一○○  年    七    月   十四   日
                      最高法院民事第七庭
                          審判長法官  顏  南  全  
                                法官  林  大  洋  
                                法官  沈  方  維  
                                法官  鄭  傑  夫  
                                法官  陳  重  瑜  
本件正本證明與原本無異
                                      書  記  官  
中    華    民    國  一○○  年    七    月  二十六  日
                                                    m